【裁判字號】    96,重訴,207
【裁判日期】    970620
【裁判案由】    損害賠償
【裁判全文】
臺灣桃園地方法院民事判決           96年度重訴字第207 號
原      告  甲○○
被      告  乙○○
上列當事人間請求侵權行為損害賠償事件，經本院刑事庭以96年
度交重附民字第17號刑事附帶民事訴訟裁定移送民事庭審理，本
院於民國97年5 月29日言詞辯論終結，判決如下：
    主  文
被告應給付原告新台幣伍拾貳萬零捌佰零柒元，及自民國九十七
年三月十五日起至清償日止，按週年利率百分之五計算之利息。
原告其餘之訴駁回。
訴訟費用由被告負擔千分之五十二，餘由原告負擔。
本判決第一項於原告以新臺幣拾柒萬肆仟元為被告供擔保後，得
假執行。
原告其餘假執行之聲請駁回。
    事實及理由
壹、程序方面：
一、本件被告經合法通知，未於最後言詞辯論期日到場，核無民
    事訴訟法第386 條所列各款情形，爰依原告之聲請，由其一
    造辯論而為判決。
二、按訴狀送達後，原告不得將原訴變更或追加他訴，但擴張或
    減縮應受判決事項之聲明者，不在此限，民事訴訟法第255
    條第1 項第3 款定有明文。查本件原告起訴時，原請求被告
    應賠償新台幣（下同）10,090,889元，及自刑事附帶民事訴
    訟起訴狀繕本送達翌日起至清償日止，按年息百分之5 計算
    之利息，嗣於本院97年1 月16日審理時，將聲明變更為請求
    被告應給付10,108,199元，及自當日言詞辯論筆錄送達翌日
    起至清償日止，按年息百分之5 計算之利息，核與前開規定
    相符，應予准許，合先敘明。
貳、實體方面：
一、本件原告主張：
  (一)被告於民國95年2 月26日中午12時許，在桃園縣龍潭鄉○○
    路某友人住處內，飲用高粱酒五杯後，已達思考、個性、行
    為均改變之酒精中毒程度，竟因不滿其前妻陳秋杏與原告已
    同居並論及婚嫁，遂撥打原告之家用電話去電騷擾，於電話
    中又向原告表示欲找其已搬與母親陳秋杏同住之女兒張馨云
    而無著，雙方於電話中再生爭執，被告心生不滿，遂萌殺意
    ，騎乘車號RQT-195 號輕型機車，攜帶其所有菜刀2 把，前
    往原告位於桃園縣龍潭鄉○○街五巷2 號之住處，於同日下
    午6 時許，抵達上址門前停妥機車後，旋即基於殺人之故意
    ，彎腰自該機車腳踏墊處取出其預藏之菜刀2 把，並一手各
    持1 把菜刀朝當時亦在該住處門外而背對其之原告之頭部揮
    殺數刀，原告因而受有頭皮切割傷口（約10公分）、左腕多
    重切割傷（約6 公分及4 公分）之傷害。嗣於同日下午6時
    30分許，經警據報前往到場處理，於同日下午6 時54分許，
    以酒精測試器檢測乙○○之呼氣酒精濃度，測得其呼氣所含
    酒精濃度達每公升0.93毫克。
  (二)原告請求損害賠償之項目及金額如下：
  1.醫療費用部分：原告遭上述傷害後，即赴財團法人長庚紀念
    醫院林口分院（下稱長庚醫院）及五福診所就醫，共支出醫
    療費用43,199元。
  2.工作損失部分：原告為此事請假5 天，而其一天工作所得為
    3,000 元，合計工作損失15,000元。
  3.雜支部分：原告因受傷求醫、訴訟衍生請人代撰書狀、開庭
    往來交通費用等支出，合計50,000 元。
  4.精神慰撫金部分：案發之前，被告即一再以電話反覆恐嚇、
    騷擾原告，嚴重影響原告居住安寧。而案發後，頭部、手臂
    部分遇到陰雨天，都有酸麻感覺，且均留下疤痕，而被告未
    有悔意，不曾道歉安慰，且被告對於新聞媒體（蘋果日報）
    前之不實指控，致原告之名譽受損，故請求精神慰撫金10,0
    00,000元。
  5.綜上，原告請求金額為10,108,199元。
  (三)聲明：
  1.被告應給付原告10,108,199元，及自本院97年1 月16日言詞
    辯論筆錄送達翌日（即97年3 月15日）起至清償日止，按年
    息百分之5 計算之利息。
  2.願供擔保，請准宣告假執行。
二、被告未於最後言詞辯論期日到庭，惟據其之前到庭所為之陳
    述略以：因伊女兒到原告家居住很久，伊遂打電話到原告家
    找伊女兒，原告就挑釁伊去他家，伊當時有喝一點酒，到了
    原告家後，原告又先出手，雙方就打架起來。此外，原告於
    被告與前妻離婚時即想從中取得利潤，故對被告懷恨在心。
    另原告請求之金額太高，伊無力賠償等語。並聲明請求：原
    告之訴及其假執行之聲請均駁回。
三、本院之判斷：
  (一)原告主張被告上開侵權行為之事實，業據其提出五福診所出
    具之診斷書、台灣高等法院96年度上訴字第2714號刑事判決
    各1 件為證（參見本院卷第68頁、第115 至121 頁），被告
    雖抗辯當日係由原告先出手，雙方才開始打架云云，然被告
    對此並未能舉證以實其說，且被告之上開侵權行為業據證人
    陳秋杏、張馨云分別於本院96年度交訴字第136 號殺人未遂
    案件審理中證述明確（參見該案刑事卷96年4 月17日審判筆
    錄），亦經本院依職權調取臺灣桃園地方法院檢察署95年度
    偵字第6505號、本院95年度交訴字第136 號殺人未遂案件卷
    宗核實無訛，是被告之上開抗辯尚乏所據，並非可採，自堪
    信原告此部分主張為真正。
  (二)按因故意或過失，不法侵害他人之權利者，負損害賠償責任
    。不法侵害他人之身體或健康者，對於被害人因此喪失或減
    少勞動能力或增加生活上之需要時，應負損害賠償責任。再
    按不法侵害他人之身體、健康、名譽、自由、信用、隱私、
    貞操，或不法侵害其他人格法益而情節重大者，被害人雖非
    財產上之損害，亦得請求賠償相當之金額。民法第184 條第
    1 項前段、第193 條第1 項、第195 條第1 項分別定有明文
    。因被告對原告為上開侵權行為，造成原告受有損害，故原
    告向被告請求損害賠償，於法有據。茲就原告請求賠償之損
    害，逐項審究如下：
  1.醫療費用：原告主張其上述傷害後，即赴長庚醫院及五福診
    所就醫，共支出醫療費用43,199元等語，並附上長庚醫院出
    具之醫療費用收據7 紙以及五福診所出具之醫療費用收據2
    紙為證。然查，依原告提出之上開醫療費用單據所示，長庚
    醫院部分之醫療費用合計為9,097 元，五福診所部分之醫療
    費用合計為11,710元，兩者總額僅有20,807元，原告既未能
    提出其他證據以供本院參酌，經核上開費用均屬治療上之必
    要費用，是原告請求被告賠償20,807元，自屬有據，應予准
    許，逾此範圍之請求，則無理由。
  2.工作損失部分：原告主張其為此事請假5 天，而其一天工作
    所得為3,000 元，合計工作損失15,000元云云，然查，經本
    院向長庚醫院函詢結果，該院於96年11月22日函覆略以：余
    君（即原告）自95年2 月26日至本院急診，經診斷為頭皮及
    左腕多處切割傷，並於接受縫合等治療後離院，當時並未住
    院，另依病患當時病情研判，其應僅需門診追蹤而無住院治
    療之必要等語，有該院（96）長庚院法字第1068號函1 件在
    卷可佐（參見本院卷第94頁），原告復未能舉證證明其請假
    5 日之具體事由，自難認定該請假之工作損失與本件有何關
    聯性，是原告此部分請求並不足採。
  3.雜支部分：原告主張其因受傷求醫、訴訟衍生請人代撰書狀
    、開庭往來交通費用等支出，合計50,000元云云。然原告對
    此均未提出相關單據以供本院參酌，況且，原告對被告訴訟
    所衍生之費用與被告之上開侵權行為間並未具有相當因果關
    係存在，是原告此部分請求亦非可採。
  4.精神慰撫金部分：按慰撫金之多寡，應斟酌雙方之身分、地
    位、資力與加害之程度及其他各種情形核定相當之數額，其
    金額是否相當，自應依實際加害情形與被害人所受之痛苦及
    雙方之身分、地位、經濟狀況等關係決定之。原告主張案發
    案發後，頭部、手臂部分遇到陰雨天，都有酸麻感覺，且均
    留下疤痕，而被告未有悔意，不曾道歉安慰，故請求精神慰
    撫金10,000,000元等語。本院斟酌原告係輔仁大學外語學院
    畢業，自74年9 月起進入聯合報工作，負責新聞採訪工作，
    每月薪資約有90,000元，有聯合報函覆之原告95年度薪資明
    細表1 件附卷可參，又被告名下財產僅有25,400元，有稅務
    電子閘門財產所得調件明細表1 件在卷可稽，而原告因此次
    受傷中樞神經留有遺害，其就業及日後生活均受影響，造成
    精神上痛苦，及被告對原告之侵權行為態樣、原告所受之損
    害等一切情狀，因認原告得請求之慰撫金以500,000 元部分
    ，尚屬合理，應予准許，逾此範圍之請求，為無理由，應予
    駁回。
四、綜上所述，原告因本件事故得請求賠償之金額為520,807 元
   （20,807元+500,000 =520,807）。從而，原告依據侵權行為
    之法律關係，請求被告賠償520,807 元，及自本院97年1 月
    16日言詞辯論筆錄送達翌日（即97年3 月15日）起至清償日
    止，按年息百分之5 計算之利息，洵屬正當，應予准許，其
    逾此範圍之請求，於法無據，應予駁回。原告陳明願供擔保
    ，聲請宣告假執行，經核原告勝訴部分，合於法律規定，爰
    酌定相當之擔保金額宣告之；原告其餘假執行之聲請，因訴
    之駁回而失所依據，不予准許。
五、本件事證明確，兩造所提其餘攻擊防禦方法及舉證，經審酌
    後認為與判決結果無影響，爰不一一論述，附此敘明。
六、據上論結，本件原告之訴為一部有理由，一部無理由，依民
    事訴訟法第385 條第1 項前段、第79條、第390 條第2 項，
    判決如主文。
中    華    民    國    97    年    6     月    20    日
                  民事第一庭    法  官  林哲賢
上為正本係照原本作成。
如對本判決上訴，須於判決送達後20日內向本院提出上訴狀
中    華    民    國    97    年    6     月    20    日
                                書記官  羅美英


司法院資訊處製作；財團法人民間司法改革基金會備份。
